最高法院刑事判決　　　　　　一○○年度台上字第一一三四號
上　訴　人　黃哲聖
　　　　　　黃麗珠
　　　　　　李魁炯
上 列一 人
選任辯護人　林文淵律師
上列上訴人等因違反著作權法案件，不服台灣高等法院中華民國
九十九年十一月三十日第二審判決（九十七年度上訴字第一０八
三號，起訴案號：台灣台北地方法院檢察署九十三年度偵字第一
０三九二、一二九０六號），提起上訴，本院判決如下：
    主  文
原判決關於黃哲聖、黃麗珠、李魁炯部分撤銷，發交智慧財產法
院。
    理  由
本件原判決認定上訴人黃哲聖、黃麗珠、李魁炯有如其事實欄一
至四所載侵害美商微軟公司（下稱微軟公司）商標專用權、重製
該公司如原判決附表（下稱附表）二所示享有著作財產權之電腦
程式軟體光碟及行使偽造準私文書等情，因而撤銷第一審科刑之
判決，經比較新舊法律規定，改判從一重仍皆論處上訴人三人共
同意圖營利而以重製於光碟之方法侵害他人之著作財產權為常業
罪刑，固非無見。
惟查：(一)、司法警察官或司法警察因調查犯罪嫌疑之必要，雖非
不得囑託為鑑定，然此之鑑定並非由法院、審判長、受命法官或
檢察官之選任、囑託而為，當無刑事訴訟法第二百零六條之適用
，自亦不該當同法第一百五十九條第一項所定得為證據之「法律
有規定」之例外，而應受傳聞法則之規範。故由司法警察官或司
法警察委託鑑定所出具之鑑定書面，除符合檢察機關概括選任鑑
定人之案件，或有刑事訴訟法第一百五十九條之五之適用外，概
無證據能力，但參酌外國立法例（日本刑事訴訟法第三百二十一
條第四項），尚非不得使該鑑定書面之製作者在審判庭受詰問或
訊問，具結陳述該鑑定書面係據實製作，亦即賦予被告就證據適
格有反對詰問之機會，再據以判明是否承認其證據能力，以補立
法之不足。卷附由微軟公司法律與企業部亞洲地區資深產品識別
經理 Jean-Paul Delisle鑑定所提出之鑑定報告，係由法務部調
查局台北市調查處所委託鑑定者，其屬傳聞證據，要無疑義。原
判決並未說明其何以得為證據之理由，即遽採為上訴人等有侵害
附表二著作權之論據，於法難謂正確。(二)、原判決事實欄四、載
認上訴人三人共同販售、銷售盜版微軟公司產品之種類、數量及
侵害金額詳如附表二所示等語，但附表二並無侵害金額之記載，
已有未合，另附表二係檢察官依據微軟公司告訴代理人之陳報狀
轉載而來（見第一審卷(三)第二一五至二二四頁），其編號第15所
載windows 95（扣押物編號 2-82-02），依前述鑑定報告似認係
真品，又編號22所載產品名稱windows NT 4.0 workstation（扣
押物編號 2-125），與鑑定報告似亦不相符合。究竟實情如何，
攸關上訴人等之罪責，原判決就此未予釐清明白，遽行判決，亦
有可議。上訴意旨執以指摘原判決違法，非無理由，應認關於上
訴人三人部分有撤銷之原因。爰依智慧財產法院組織法第三條第
二款前段、智慧財產案件審理法第一條、同法施行細則第五條第
二項，發交智慧財產法院更為審判。原判決不另諭知無罪、免訴
部分，基於審判不可分原則，併予發交，附此敘明。
據上論結，應依刑事訴訟法第三百九十七條、第四百零一條，判
決如主文。
中    華    民    國  一○○  年    三    月    十    日
                      最高法院刑事第十一庭
                          審判長法官  賴  忠  星  
                                法官  呂  丹  玉  
                                法官  吳      燦  
                                法官  蔡  名  曜  
                                法官  葉  麗  霞  
本件正本證明與原本無異
                                      書  記  官  
中    華    民    國  一○○  年    三    月   十四   日
                                                      Ｅ